【裁判字號】    99,附民更(一),1
【裁判日期】    991126
【裁判案由】    損害賠償
【裁判全文】
臺灣高等法院花蓮分院刑事附帶民事訴訟判決
原      告  楊謝玉
            楊石雄
            楊石銘
            楊石寶
            楊水順
前列5人共同
訴訟代理人  俞建界律師
被      告  鍾博文
上列被告因傷害致死案件（刑事案號：本院96年度上訴字第286
號），原告提起附帶民事訴訟，請求損害賠償，本院判決後經最
高法院發回（刑事案號：99年度上更(一)字第41號），本院更為
判決如下：
    主  文
原告之訴及假執行之聲請均駁回。
    事  實
一、原告起訴主張：被告於民國95年9月16日15時58分許，基於
    殺人之犯意，於同日16時4分許，持番刀1把，前往原告之夫
    、父楊金壽住處後，持該番刀朝楊金壽右臉部及左胸部各砍
    劃1刀，造成楊金壽顏面部右側顴骨突起位置受有水平刀傷
    長10公分、寬2公分（向後延伸水平切斷右耳骨）、深1.5公
    分（切斷顴骨），及左胸外側水平表淺切劃刮痕長7公分向
    後延伸至腋下、左下腹一處刮擦傷及皮下出血瘀傷長4公分
    等傷害，被告繼續持上開番刀揮刺楊金壽，造成楊金壽受有
    右下顎4.5公分乘2.5公分之表淺砍削刀傷，此期間被告之番
    刀遭楊金壽奪下後，被告掙脫跑回其住處另取出高爾夫球桿
    1支，衝至楊金壽住處，持該球桿揮擊打中楊金壽之頭部，
    楊金壽因失血過多，體力不支而坐倒在地，且因頭部受到球
    桿毆擊及因激烈打鬥之故引起嘔吐，嘔吐物吸入呼吸道堵塞
    氣管窒息而死，依依法醫鑑定之結果，死者楊金壽因為嘔吐
    物吸入呼吸道窒息死亡，且依鑑定人陳宏明證詞死者之所以
    會因嘔吐物吸入氣管造成窒息而死，主要係因被告使用刀子
    砍殺死者之鬥毆過程造成死者交感神經張力較高，而發生嘔
    吐之反射所致，是死者之死與被告之砍殺行為有相當之因果
    關係，被告涉犯殺人罪，自應負損害賠償之責。原告楊謝玉
    為楊金壽之配偶，原告楊石雄、楊石銘、楊石寶、楊水順4
    人均為楊金壽之子，爰依民法第184條第1項、192條第1項、
    194條規定，請求被告賠償：(1)原告楊謝玉支出之殯葬費用
    計新台幣（下同）73萬3,790元。增加生活上需要之費用4萬
    7,788元。精神慰撫金300萬元。合計378萬1,578元。(2)原告
    楊石雄、楊石銘、楊石寶、楊水順部分請求賠償非財產上之
    損害200萬元。(3)並均願供擔保請准為假執行宣告。
二、被告則以：其初始之動機，僅因雙方發生口角，氣憤難奈，
    才與被害人楊金壽發生爭吵，從未有意殺害被害人，案發處
    所在大馬路旁，非隱密處，又明知被害人裝設監視器，被告
    至愚亦不可能當眾致人於死。被告縱持刀與被害人發生爭執
    ，然未毆擊其身體上之重要部分，被害人身上無一處足以致
    死之傷勢，在客觀上，被告顯不能預見單純毆打，竟會造嘔
    吐物吸入呼吸道窒息，並造成死亡之結果，此除具有醫學專
    門知識經驗之人才，一般人實在無法預見。可知被告於行為
    時，對於被害人嘔吐物吸入呼吸道無法排除造成窒息死亡之
    情形，客觀上無預見且能加以避免之可能。且案發時係下午
    4時，非一般人正常午、晚餐時間，是被告於持刀及高爾夫
    球桿與楊金壽發生鬥毆時，實難認其得以預見楊金壽於鬥毆
    前是在飽餐及飲酒之狀態，而認其應注意到楊金壽會因鬥毆
    激烈情形造成胃內未消化食物嘔吐物逆流至呼吸道而無法排
    除之情形。本件楊金壽死亡結果之發生出於偶然，為被告所
    不能預見者，楊金壽死亡係嘔吐吸入窒息死亡，與被告先前
    行為之間，並無相當因果關係，被告自不負殺人或傷害致死
    罪嫌。並聲明：原告之訴及假執行之聲請均駁回；如受不利
    之判決，願供擔保請准宣告免為假執行。
    理  由
一、原告起訴主張被告基於殺人故意，先後以番刀砍殺及高爾夫
    球桿揮擊被害人楊金壽乙節，為本院99年度上更(一)字第41
    號刑事判決所不採，認被告僅係基於傷害之故意，先後持番
    刀及高爾夫球桿與被害人楊金壽鬥毆，高爾夫球桿亦未擊中
    被害人楊金壽頭部，雖因鬥毆過程中，被害人楊金壽交感神
    經張力較高發生嘔吐反射，嘔吐物吸入呼吸道且因體力衰弱
    無法排出，造成窒息死亡，而一般人用餐後約需4小時才能
    將胃完全排空，腔內始無殘留食物，只要胃內尚有食物殘留
    ，即有可能因各種原因造成嘔吐，不限於剛用完餐並曾飲酒
    之後，惟被害人楊金壽打鬥後發生嘔吐物吸入呼吸道無法排
    除之窒息死亡結果，為被告客觀上不能預見之事，因認被告
    所為係犯傷害罪，有上開刑事案卷可憑，此與原告主張被告
    係犯殺人罪不同，雖被告確有傷害被害人楊金壽之行為，惟
    並無致死之侵權事實。被告抗辯被害人楊金壽死亡係嘔吐物
    吸入窒息死亡，與被告先前傷害行為間，並無相當因果關係
    ，而不負傷害致死罪責，核屬可採。
二、原告於本院闡明後仍未針對被告傷害行為所造成其等損害之
    範圍及金額提出任何主張及舉證，故原告等之請求即屬無據
    ，自應駁回原告之訴，其假執行之聲請因亦無所附麗，應併
    予駁回。
三、據上論斷，應依刑事訴訟法第502條第1項，判決如主文。
中    華    民    國    99    年    11    月    26    日
                          審判長法  官  何方興
                                法  官  林碧玲
                                法  官  王紋瑩
以上正本證明與原本無異。
如不服本判決，非對刑事訴訟之判決有上訴時，不得上訴，且應
於本判決送達後10日內，向本院提出上訴狀。其未敘述理由者，
除已有刑事上訴書狀之理由可資引用者得不敘述上訴之理由外，
應於提出上訴狀後10日內本院補提理由狀（均須附繕本）。
中    華    民    國    99    年    11    月    26    日
                                書記官  李芸宜

司法院資訊處製作；財團法人民間司法改革基金會備份。
